---
title: 'PRAC2'
author: "Autor: Luis Leandro Jiménez y Edna Espejos"
date: "Diciembre 2020"
output:
  html_document:
    highlight: default
    number_sections: yes
    theme: cosmo
    toc: yes
    toc_depth: 2
    includes:
      in_header: 75.584-PEC-header.html
  word_document: default
  pdf_document:
    highlight: zenburn
    toc: yes
---

```{r setup, include=FALSE}
knitr::opts_chunk$set(echo = TRUE)
```

# Preparación de los datos


## Estructura y composición general de los datos

1. Cargamos los datos

```{r echo=TRUE, message=FALSE, warning=FALSE}
# Cargamos los paquetes R que vamos a usar
library(ggplot2)
library(dplyr)

#Cargamos las dos fuentes de datos correspondientes a cada tipo de vino de manera independiente
data1<-read.csv("https://archive.ics.uci.edu/ml/machine-learning-databases/wine-quality/winequality-red.csv",header=TRUE,sep=";")
attach(data1)

data2<-read.csv("https://archive.ics.uci.edu/ml/machine-learning-databases/wine-quality/winequality-white.csv",header=TRUE,sep=";")
attach(data2)

#Se incluye una columna con el tipo de Vino (Red,White) con el fin de unificar las fuentes y poder diferenciar los vinos
data1$color <-"Red"
data2$color <-"White"

#Se unen la fuentes de datos para el analisis:
totalData <- rbind(data1, data2)

```


2. Resumen de los datos 

```{r echo=TRUE, message=FALSE, warning=FALSE}

summary(totalData)
```

Se puede observar que todas las variables presentes en el dataset son númericos.

Descripción de las variables:
1. fixed acidity: la mayoría de los ácidos involucrados en el vino o fijos o no volátiles
2. volatile acidity: Describe el nivel de acido acetico en el vino, en niveles altos provoca un sabor desagradable
3. citric acid: Nivel de acido citrico en el vino
4. residual sugar: Cantidad de azúcar que queda después de que se detiene el proceso de fermentación
5. chlorides: Cantidad de sal en el vino
6. free sulfur dioxide: Cantidad de formas libres dioxido de azufre, este componente previene el crecimiento microbiano y la oxidación del vino
7. total sulfur dioxide: Cantidad de formas libres y unidas de dioxido de azufre
8. density: Describe el nivel de densidad del vino
9. PH: describe qué tan ácido o básico es un vino en una escala de 0 (muy ácido) a 14 (muy básico)
10. sulphates: aditivo del vino que puede contribuir a los niveles de dioxido de azufre
11. alcohol: el porcentaje de contenido de alcohol del vino
12. color: describe el tipo de vino (variable incluida manualmente)


3.Estructura general de los datos

```{r echo=TRUE, message=FALSE, warning=FALSE}

str(totalData)
```


Seguimos observando el tipo de datos presente en nuestro conjunto de datos.


4. Valores nulos o perdidos

```{r} {r echo=TRUE, message=FALSE, warning=FALSE}

colSums(is.na(totalData))
colSums(totalData=="")
colSums(totalData=="?")

```
No se identifican valores vacios o valores perdidos, por lo cual no se le realiza cambio a la base de datos. Y se procede a validar los valores en ceros (0)

```{r}

colSums(totalData==0.0)

```
Se identifican 151 valores en 0 para el campo citric.acid, pero según el analisis preliminar de los datos es posible que sea un valor valido ya que no esta fuera del rango

5. Outliers




