---
title: 'PRAC2'
author: "Autor: Luis Leandro Jiménez y Edna Espejos"
date: "Diciembre 2020"
output:
  html_document:
    highlight: default
    number_sections: yes
    theme: cosmo
    toc: yes
    toc_depth: 2
    includes:
      in_header: 75.584-PEC-header.html
  word_document: default
  pdf_document:
    highlight: zenburn
    toc: yes
---

```{r setup, include=FALSE}
knitr::opts_chunk$set(echo = TRUE)
```

# Preparación de los datos



1. Cargamos los datos

```{r echo=TRUE, message=FALSE, warning=FALSE}
# Cargamos los paquetes R que vamos a usar
library(ggplot2)
library(dplyr)

#Cargamos las dos fuentes de datos correspondientes a cada tipo de vino de manera independiente
data1<-read.csv("https://archive.ics.uci.edu/ml/machine-learning-databases/wine-quality/winequality-red.csv",header=TRUE,sep=";")
attach(data1)

data2<-read.csv("https://archive.ics.uci.edu/ml/machine-learning-databases/wine-quality/winequality-white.csv",header=TRUE,sep=";")
attach(data2)

#Se incluye una columna con el tipo de Vino (Red,White) con el fin de unificar las fuentes y poder diferenciar los vinos
data1$color <-"Red"
data2$color <-"White"

#Se unen la fuentes de datos para el analisis:
totalData <- rbind(data1, data2)

```


2. Resumen de los datos 

```{r echo=TRUE, message=FALSE, warning=FALSE}

summary(totalData)
```

Se puede observar que todas las variables presentes en el dataset son númericos.

Descripción de las variables:
1. fixed acidity: la mayoría de los ácidos involucrados en el vino o fijos o no volátiles
2. volatile acidity: Describe el nivel de acido acetico en el vino, en niveles altos provoca un sabor desagradable
3. citric acid: Nivel de acido citrico en el vino
4. residual sugar: Cantidad de azúcar que queda después de que se detiene el proceso de fermentación
5. chlorides: Cantidad de sal en el vino
6. free sulfur dioxide: Cantidad de formas libres dioxido de azufre, este componente previene el crecimiento microbiano y la oxidación del vino
7. total sulfur dioxide: Cantidad de formas libres y unidas de dioxido de azufre
8. density: Describe el nivel de densidad del vino
9. PH: describe qué tan ácido o básico es un vino en una escala de 0 (muy ácido) a 14 (muy básico)
10. sulphates: aditivo del vino que puede contribuir a los niveles de dioxido de azufre
11. alcohol: el porcentaje de contenido de alcohol del vino
12. color: describe el tipo de vino (variable incluida manualmente)


3.Estructura general de los datos

```{r echo=TRUE, message=FALSE, warning=FALSE}

str(totalData)
```

Seguimos observando el tipo de datos presente en nuestro conjunto de datos.

4. Valores nulos o perdidos

```{r echo=TRUE, message=FALSE, warning=FALSE}

colSums(is.na(totalData))
colSums(totalData=="")
colSums(totalData=="?")

```
No se identifican valores vacios o valores perdidos, por lo cual no se le realiza cambio a la base de datos. Y se procede a validar los valores en ceros (0)

```{r}

colSums(totalData==0.0)

```
Se identifican 151 valores en 0 para el campo citric.acid, pero según el analisis preliminar de los datos es posible que sea un valor valido ya que no esta fuera del rango


5. Outliers

Aplicamos un boxplot a cada una de las variables para verificar la existencia de outliers

```{r}

boxplot(totalData$fixed.acidity)

boxplot(totalData$volatile.acidity)

boxplot(totalData$citric.acid)

boxplot(totalData$residual.sugar)

boxplot(totalData$chlorides)

boxplot(totalData$free.sulfur.dioxide)

boxplot(totalData$total.sulfur.dioxide)

boxplot(totalData$density)

boxplot(totalData$pH)

boxplot(totalData$sulphates)

boxplot(totalData$alcohol)

boxplot(totalData$quality)


```

Identificamos las columnas que presentan outliers para realizar la sustitución, pero sólo aquellas variables que presentan valores con una distancia grande, en este caso son las siguientes variales

1. citric.acid
2. residual.sugar
3. free.sulfur.dioxide
4. density
5. alcohol


```{r}

totalData[totalData$citric.acid > 1.1,]$citric.acid <- median(totalData$citric.acid)
totalData[totalData$residual.sugar > 50,]$residual.sugar <- median(totalData$residual.sugar)
totalData[totalData$free.sulfur.dioxide > 250,]$free.sulfur.dioxide <- median(totalData$free.sulfur.dioxide)

```

Tratamos también las otras dos variables que presentan outliers debajo y arriba de los percentiles 0.05 y 0.95

```{r echo=TRUE, message=FALSE, warning=FALSE}

impute_outliers <- function(x, removeNA = TRUE){
  quantiles <- quantile(x, c(0.05, 0.95), na.rm = removeNA)
  x[x<quantiles[1]] <- mean(x, na.rm = removeNA)
  x[x>quantiles[2]] <- median(x, na.rm = removeNA)
  x
}

#se envía el atributo con el outlier a la función.
density_column <- impute_outliers(totalData$density)

#se crea la columna en el dataset
totalData <- totalData%>%mutate(density_column=density_column)

```


```{r echo=TRUE, message=FALSE, warning=FALSE}


#se envía el atributo con el outlier a la función.
alcohol_column <- impute_outliers(totalData$alcohol)

#se crea la columna en el dataset
totalData <- totalData%>%mutate(alcohol_column=alcohol_column)

```


```{r echo=TRUE, message=FALSE, warning=FALSE}


#se envía el atributo con el outlier a la función.
quality_column <- impute_outliers(totalData$quality)

#se crea la columna en el dataset
totalData <- totalData%>%mutate(quality_column=quality_column)

```

Muestra del boxplot de una de las nuevas columnas

```{r echo=TRUE, message=FALSE, warning=FALSE}

boxplot(totalData$density_column)

```

# Análisis exploratiorio

1. Planficiación


Antes de utilizar un conjunto de datos para realizar un análisis y entrenar modelos. Es necesario ver la distribución, correlación y relación de las variables. Para ellos se usará el random forest y ver las importantes de las variables de acuerdo al tipo de vino,ya sea, blanco o rojo.



2. Normalidad y homogeneidad de la varianza

2.1 Normalidad para cada una de las variables

```{r echo=TRUE, message=FALSE, warning=FALSE}

ks.test(totalData$fixed.acidity, pnorm, mean(totalData$fixed.acidity), sd(totalData$fixed.acidity))
hist(totalData$fixed.acidity)


ks.test(totalData$volatile.acidity, pnorm, mean(totalData$volatile.acidity), sd(totalData$volatile.acidity))
hist(totalData$volatile.acidity)


ks.test(totalData$citric.acid, pnorm, mean(totalData$citric.acid), sd(totalData$citric.acid))
hist(totalData$citric.acid)


ks.test(totalData$residual.sugar, pnorm, mean(totalData$residual.sugar), sd(totalData$residual.sugar))
hist(totalData$residual.sugar)


ks.test(totalData$chlorides, pnorm, mean(totalData$chlorides), sd(totalData$chlorides))
hist(totalData$chlorides)


ks.test(totalData$free.sulfur.dioxide, pnorm, mean(totalData$free.sulfur.dioxide), sd(totalData$free.sulfur.dioxide))
hist(totalData$free.sulfur.dioxide)


ks.test(totalData$total.sulfur.dioxide, pnorm, mean(totalData$total.sulfur.dioxide), sd(totalData$total.sulfur.dioxide))
hist(totalData$total.sulfur.dioxide)


ks.test(totalData$density_column, pnorm, mean(totalData$density_column), sd(totalData$density_column))
hist(totalData$density_column)


ks.test(totalData$pH, pnorm, mean(totalData$pH), sd(totalData$pH))
hist(totalData$pH)

ks.test(totalData$sulphates, pnorm, mean(totalData$sulphates), sd(totalData$sulphates))
hist(totalData$sulphates)

ks.test(totalData$alcohol_column, pnorm, mean(totalData$alcohol_column), sd(totalData$alcohol_column))
hist(totalData$alcohol_column)

ks.test(totalData$quality_column, pnorm, mean(totalData$quality_column), sd(totalData$quality_column))
hist(totalData$quality_column)


```


De acuerdon la prueba de kolmorogov y gráficos, las variables presentan una distribución normal en los valores.


2.2 Homogeneidad para cada una de las variables

En el siguiente test, la hipótesis nula consiste en que ambas varianzas son iguales
```{r}
fligner.test( citric.acid ~ color, data = totalData)
fligner.test( fixed.acidity ~ color, data = totalData)
fligner.test( volatile.acidity ~ color, data = totalData)
fligner.test( residual.sugar ~ color, data = totalData)
fligner.test( chlorides ~ color, data = totalData)
fligner.test( free.sulfur.dioxide ~ color, data = totalData)
fligner.test( total.sulfur.dioxide ~ color, data = totalData)
fligner.test( density ~ color, data = totalData)
fligner.test( pH ~ color, data = totalData)
fligner.test( sulphates ~ color, data = totalData)
fligner.test( quality ~ color, data = totalData)

```
Puesto que obtenemos un p-valor inferior a 0,05, negamos la hipótesis de que las varianzas de ambas muestras son homogéneas, excepto para el caso de quality by color.


3. Aplicación de pruebas


3.1 Ahora analizaremos las variables más importantes según el color del vino o tipo, para ser considerados en estudios posteriores

```{r message= FALSE, warning=FALSE}


#install.packages("randomForest")
library(randomForest)
library(tibble)


totalData$color <- as.factor(totalData$color)


modelo_randforest <- randomForest(formula = color ~ . ,
                                  data = totalData[,c(1,2,3,4,5,6,7,9,10,13,14,15)],
                                  mtry = 5,
                                  importance = TRUE, 
                                  ntree = 1000)

```

3.2 Ver gráfico sobre variables más importantes para determinar el color

```{r message= FALSE, warning=FALSE}

importance <- as.data.frame(modelo_randforest$importance)
importance <- rownames_to_column(importance,var = "variable")

library(ggplot2)

p1 <- ggplot(data = importance, aes(x = reorder(variable, MeanDecreaseAccuracy),
                               y = MeanDecreaseAccuracy,
                               fill = MeanDecreaseAccuracy)) +
      labs(x = "variable", title = "Reducción de Accuracy") +
      geom_col() +
      coord_flip() +
      theme_bw() +
      theme(legend.position = "bottom")

p2 <- ggplot(data = importance, aes(x = reorder(variable, MeanDecreaseGini),
                               y = MeanDecreaseGini,
                               fill = MeanDecreaseGini)) +
      labs(x = "variable", title = "Reducción de pureza (Gini)") +
      geom_col() +
      coord_flip() +
      theme_bw() +
      theme(legend.position = "bottom")

#install.packages("ggpubr")

library(ggpubr)

ggarrange(p1, p2)

```

Según el random forest, las variables más importantes para identificar el vino blanco o rojo son:

* total.sulfur.dioxide
* chlorides
* volatile.acidity
* density_column



3.3 Ahora analizaremos los componentes principales (ACP)

 Dado que el ACP funciona principalmente con datos numéricos, se excluyen las variables categóricas de la muestra en este caso color, dejando 12 atributos

```{r}
totalData.pca <- prcomp(totalData[,c(1:12)], center = TRUE, scale = TRUE)
summary(totalData.pca)

```
El resultado son 11 componentes principales (PC1-PC12), cada una de los cuales explica un porcentaje de varianza del dataset original. Así, los tres primeros componentes describen el 64 % de la varianza. Dado que las ocho primeros componentes ya explican el 95 % de la varianza, se podría trabajar solo con este subconjunto (PC1-PC8), que contiene prácticamente la totalidad de la información contenida en el conjunto de datos original. Además del resultado de aplicar esta función permite analizar los pesos asociados a cada atributo en la transformación lineal aplicada por el ACP resultante.


3.4 Después analizaremos la correlación entre las diferentes variables

```{r}
cor(totalData[,c(1:12)])
```
Con esto identificamos cuales son las variables mas relacionadas entre sí, en funcion de su proximidad con los valores -1 y +1, tambien las menos relacionadas con valores iguales o muy cercanas a 0; los campos con mayor correlación es la density con fixed.acidity, residual.sugar y alcohol

Ahora vamos a probar la correlación entre las variables con mayor porcentaje de la validación anterior:
```{r}
cor.test(totalData$density,totalData$alcohol)
cor.test(totalData$density,totalData$alcohol, method="spearman",exact = FALSE)
```
Sería erróneo afirmar que esta correlación es de 0,68 ya que nos estaríamos basando en el resultado del test de Pearson, que supone normalidad en los datos.

3.5 Relación entre el total de dioxido de sulfuro y tipo de vino


```{r}

total_sulfuro_white <- totalData[totalData$color == "White",]$total.sulfur.dioxide
total_sulfuro_red <- totalData[totalData$color == "Red",]$total.sulfur.dioxide

t.test(total_sulfuro_red, total_sulfuro_white, alternative = "less")


```

Como el valor de p-value es menor que el nivel de significancia, se puede concluir que el total de sulfuro es mayor si el tipo de vino es blanco.



# Otros gráicos

1. El siguiente gráfico nos ayudará a entender mejor la distribución de las variables, y puedes apoyar el proceso de toma de decisiones:
```{r}
qplot(quality, data = totalData, fill = color, binwidth = 1)

qplot(density, data = totalData, fill = color, binwidth = 0.0002) +
    scale_x_log10(lim = c(min(data$density), 1.00370), 
                  breaks = seq(min(data$density), 1.00370, 0.002))


qplot(alcohol, data = totalData, geom = "histogram", fill= color, binwidth = 0.4)

```

